【裁判字號】    95,破抗,46
【裁判日期】    951130
【裁判案由】    宣告破產
【裁判全文】
臺灣高等法院高雄分院民事裁定          95年度破抗字第46號
抗  告  人  甲○○
上列抗告人因聲請宣告破產事件，對於中華民國95年10月25日臺
灣高雄地方法院95年度破字第125 號所為裁定提起抗告，本院裁
定如下：
    主  文
抗告駁回。
抗告程序費用由抗告人負擔。
    理  由
一、本件抗告意旨略以：抗告人因向中國信託商業銀行股份有限
    公司永吉分公司等銀行申辦信用卡、信用貸款及現金卡，
    共積欠本金利息、遲延利息及費用新台幣（下同）277 萬8,
    940 元（詳如附表所載），資產則僅有現金6 萬元（嗣於抗
    告程序主張有現金25萬元，該25萬元係於原審裁定後之95年
    11月8 日以現金存入郵局）。故抗告人之資產顯已不能清償
    負債，已構成宣告破產之要件。又抗告人現任職於旗勝科技
    股份有限公司，每月平均薪資約3 萬元，扣除須扶養父親伍
    文義、母親翁秀英、長女邱勻柔（民國84年8 月15日生）、
    次女邱怡惠（民國87年2 月26日生）及自己之生活費後，抗
    告人已無力清償債務。且自95年5 月起即無力繳息，遑論本
    金、遲延利息、違約金及費用等，爰依破產法第57條規定聲
    請宣告破產，乃原審未斟酌抗告人現有資產、工作收入及將
    來能取得多少資產等情，遽以抗告人無財產得以構成破產財
    團，無從依破產程序清理其債務而駁回抗告人所為破產之聲
    請，實有違誤，為此提起抗告，求予廢棄原裁定，並為適法
    之裁定云云。
二、按破產管理人之報酬為財團費用；破產人及其家屬之必要生
    活費視為財團費用。財團費用及財團債務，應先於破產債權
    ，隨時由破產人依破產法之規定清償之。破產宣告後如破產
    財團之財產不敷清償財團費用及財團債務時，法院因破產管
    理人之聲請，應以裁定宣告破產終止。破產法第95條第1 項
    第3 款、同條第2 項、第97條、第148 條分別定有明文。又
    破產法第57條規定，債務人不能清償債務者，固得宣告破產
    ，然依上開破產法第148 條規定之旨趣，如債務人之財產不
    敷清償破產財團費用及財團債務時，即應認無宣告破產之實
    益。最高法院86年度台抗字第479 號裁定可資參照。是以破
    產程序，乃債務人無力對全體債權人清償債務時，由法院介
    入，強制將債務人之全部財產依一定程序為變價及分配，使
    全體債權人得以公平受償之程序。故債務人之財產如何預見
    不敷清償破產財團費用及財團債務，致使多數債權人之普通
    債權無法獲得公平滿足，即無宣告破產之實益。而如仍進行
    破產程序，顯與破產制度之本旨及目的有違，即不應准許。
三、經查抗告人分別積欠中國信託商業銀行股份有限公司永吉分
    公司等7 家銀行之債務合計為227 萬8,940 元，且其名下並
    無不動產等情，為抗告人所自承，並據抗告人提出信用卡（
    含現金卡）合計總表、信用貸款合計總表、債權人清冊各1
    份附卷可稽，而抗告人除提出其於95年11月8 日將現金25萬
    元存於郵局，有郵政存簿儲金簿影本1 份在卷可憑外，已無
    其他財產等情，亦為抗告人所自承，復經本院依職權調取抗
    告人94年度之稅務電子閘門財產所得調件明細表1 份查核屬
    實，則抗告人主張其資產顯已不能清償其債務，依法即有破
    產之原因等情，堪予採信。
四、惟查抗告人為單親家庭，尚有父伍文義、母翁秀英及2 名年
    幼女兒邱勻柔（民國84年8 月15日生）、邱怡惠（民國87年
    2 月26日生）需扶養之事實，已為抗告人所自承，並有戶籍
    謄本2 份可稽。則以94年度所得稅納稅義務人及扶養親屬免
    稅額每人為7 萬4,000 元計算其必要生活費，抗告人每年至
    少即需支出必要生活費37萬元（即74,000元5 ＝370,000
    元），而本件如宣告抗告人破產，抗告人尚須支付破產管理
    人之報酬。按破產管理人之報酬如以最低之基本工資計算，
    每年至少亦須支出19萬80元（即最低基本工資15,840元12
    ＝190,080 元），遑論實務上破產管理人之報酬常遠較此一
    金額為多。從而本件如宣告抗告人破產，參照破產法第95條
    第1 項第3 款及同條第2 項之規定，抗告人每年應支出之財
    團費用即高達56萬80元（即370,000 元＋190,080 元＝
    560,08 0元），雖抗告人任職於旗勝科技股份有限公司每月
    平均薪資約3 萬元，即每年薪資36萬元，則其每年薪資收入
    扣除前揭財團費用仍不足20萬80元（即560,080 元－
    360,000 元＝200,080 元），又依「各級法院辦案期限實施
    要點」第2 點第2 項之規定，破產事件之辦案期限為2 年，
    則抗告人在破產期間其薪資收入扣除前揭財團費用，共仍不
    足40萬160 元（即200,080 元2 ＝400,160 元），若再加
    上破產程序中必須花費之公告、債權人會議監查人之報酬等
    管理、分配之必要費用，則已遠逾抗告人現有之總資產25萬
    元。綜上抗告人之財產及薪資於扣除上開破產管理人之報酬
    及抗告人及其家屬之必要生活費用後，已無餘額可供構成破
    產財團，自無法清償破產債權。揆諸上開破產法第148 條規
    定之旨趣及最高法院86年度台上字第479 號裁定意旨，本件
    抗告人聲請宣告破產即無實益，不應准許。
五、綜上所述，原法院因認本件抗告人聲請宣告破產並無實益，
    而裁定駁回抗告人所為破產之聲請，經核尚無不合。抗告意
    旨指摘原裁定不當，求予廢棄，即非有理由，應予駁回。
六、據上論結，本件抗告為無理由，爰依破產法第5 條，民事訴
    訟法第495 條之1 第1 項、第449 條第1 項、第95條、第78
    條，裁定如主文。
中    華    民    國    95    年    11    月    30    日
                            民事第三庭
                                審判長法官  張國彬
                                法      官  簡色嬌
                                法      官  吳登輝
以上正本證明與原本無異。
本裁定不得再抗告。
中    華    民    國    95    年    12    月    4     日
                                書  記  官  黎  珍
臺灣高等法院高雄分院95年度破抗字第46號附表：
┌──┬────────────┬────────┬────────┐
│編號│  債      權      人    │債權種類及繳款情│權金額（新台幣  │
│    │                        │形              │：元）          │
├──┼────────────┼────────┼────────┤
│ 1  │中國信託商業銀行股份有限│現金卡，無延遲繳│ 49,000         │
│    │公司永吉分公司          │款              │                │
├──┼────────────┼────────┼────────┤
│ 2  │中華商業銀行股份有限公司│信用卡，全額未繳│116,125         │
│    │                        │                │                │
├──┼────────────┼────────┼────────┤
│ 3  │安信信用卡股份有限公司  │信用卡，循環信用│ 88,815         │
│    │                        │寬延期後繳款    │                │
├──┼────────────┼────────┼────────┤
│ 4  │復華商業銀行股份有限公  │長期信用貸款，延│916,000         │
│    │司高雄分公司            │遲還款          │                │
├──┼────────────┼────────┼────────┤
│ 5  │中國信託商業銀行股份有  │長期信用貸款，無│396,000         │
│    │限公司永吉分公司        │延遲還款        │                │
├──┼────────────┼────────┼────────┤
│ 6  │國泰世華商業銀行股份有  │中期信用貸款，延│251,000         │
│    │限公司四維分公司        │遲還款          │                │
├──┼────────────┼────────┼────────┤
│ 7  │香港商香港上海匯豐銀行股│秀支，無延遲繳款│462,000         │
│    │份有限公司台北分公司    │                │                │
├──┼────────────┴────────┴────────┤
│合計│  2,278,940元                                               │
└──┴──────────────────────────────┘
                                                      Q


司法院資訊處製作；財團法人民間司法改革基金會備份。
